【裁判字號】    97,再微,2
【裁判日期】    970917
【裁判案由】    再審之訴
【裁判全文】
臺灣高雄地方法院民事裁定               97年度再微字第2號
再審原告    乙○○
再審被告    第一商業銀行股份有限公司
法定代理人  甲○○
上列當事人間請求給付借款事件，再審原告對於民國97年5 月20
日本院97年度審小上字第51號確定裁定聲請再審，本院裁定如下
：
    主  文
再審之訴駁回。
再審訴訟費用由再審原告負擔。
    理  由
一、再審意旨略以：再審原告因身體不適，於第一審民國97年4
    月8 日開庭當日，委託配偶為訴訟代理人到庭，惟再審被告
    當庭僅交付交易明細表，並未交付其他證物，再審原告迨至
    收受本院97年度雄小字第1820號及96年度雄簡字第10404 號
    民事判決時，始知再審被告提出之證物已附於本院卷宗之內
    ；又於97年4 月8 日開庭時，再審原告之訴訟代理人當庭所
    陳對再審被告請求之金額無意見，但目前無力清償等語，再
    審原告並不知情，亦未授權予訴訟代理人為如此之陳述。本
    院97年度審小上字第51號確定裁定既有判決不備理由、理由
    矛盾、當事人於訴訟未經合法代理、當事人發現同一訴訟標
    的在前已有確定判決或和解、調解或得使用該判決或和解、
    調解，以及發現未經斟酌之證物或得使用該證物，且如經斟
    酌可受較有利裁判等再審事由，為此，爰依法對本院97年度
    審小上字第51號提起再審之訴，並聲明求為判決：(一)原確定
    判決廢棄駁回再審被告之訴；(二)再審及前審訴訟費用均由再
    審被告負擔。
二、按再審之訴不合法者，法院應以裁定駁回之，民事訴訟法第
    502 條第1 項定有明文。次按，按提起再審之訴，應以訴狀
    表明聲明不服之判決及提起再審之訴之陳述，及應於如何程
    度廢棄原判決及就本案如何判決之聲明，暨再審理由及關於
    再審理由並遵守不變期間之證據，為同法第501 條第1 項第
    2 款、第3 款、第4 款所明定。而該條款所謂表明再審理由
    ，必須指明確定判決有如何合於法定再審事由之具體情事始
    為相當，倘僅泛言有何條款之再審事由，而無具體情事者，
    仍難謂已合法表明再審事由。既未合法表明再審事由，即為
    無再審之事由，性質上無庸命其補正（最高法院61年台再字
    第137 判例可資參照）。再按，民事訴訟法第496 條第1 項
    第5 款所稱之當事人於訴訟未經合法代理，係指如當事人無
    訴訟能力，或法人、非法人團體、中央或地方機關未由法定
    代理人代理、或其法定代理人無代理權，或未受諸如特別委
    任，擅為捨棄、認諾、撤回、和解等，並經法院採為判決基
    礎者等情形。而訴訟代理人為訴訟行為，係本於當事人之授
    權以自己之意思為之，並非本人之代言機關，故其行為有無
    錯誤，不依本人之意思決之，而依代理人之意思決之，其所
    為事實上之陳述，除經到場之當事人本人即時撤銷或更正外
    ，其效果即及於當事人本人，不得以與當事人或本人之真意
    不符為理由，而否認其效力，最高法院著有49年台上字第23
    62號判例可供參照。末按，民事訴訟法第496 條第1 項第13
    款規定得提起再審之訴，除當事人發現未經斟酌之證物或得
    使用該證物者外，尚須以該證物如經斟酌，當事人可受較有
    利益之裁判為要件，如該證物縱加斟酌，仍不能認為當事人
    可受較有利之裁判者，即難認再審之訴為有理由。
三、經查：
（一）再審原告雖主張原判決有判決理由與主文顯有矛盾，以及
      發現就同一訴訟標的在前已有確定判決或和解、調解或得
      使用該判決或和解、調解者等再審事由；惟就原判決有判
      決理由與主文顯有矛盾部分，再審原告並未明確、具體指
      明原判決有何判決理由與主文顯有矛盾之處。再者，就再
      審原告所稱發現就同一訴訟標的在前已有確定判決或和解
      、調解或得使用該判決或和解、調解者之再審事由，再審
      原告亦僅空泛引用法條文字，而未提出究係就前案同一訴
      訟標的，有何確定判決，或和解、調解，而得予以使用之
      情形存在。
（二）另經本院調取本院97年度審小上字第51號全卷卷宗核閱之
      結果（含本院97年度雄小字第1820號卷宗），再審原告於
      本院97年度雄小字第1820號民事給付借款事件審理時，確
      有出具委任狀予其配偶即訴訟代理人陳慶仁，有民事委任
      書附卷可證（見本院97年度雄小字第1820號民事卷宗第29
      頁），自難認有何未經合法代理可言。至再審原告所委任
      之訴訟代理人陳慶仁於97年4 月8 日，在本院審理97年度
      雄小字第1820號民事事件時所為之陳述，既未經再審原告
      即時撤銷或更正，其效果即及於當事人本人即再審原告，
      依上揭最高法院49年台上字第2362號判例意旨，自不容再
      審原告事後予以否認。
（三）再者，再審原告所稱發現未經斟酌之證物或得使用該證物
      ，且如經斟酌可受較有利裁判之再審事由部分；再審原告
      所提之證物係為再審原告對本院96年度雄簡字第10404 號
      民事判決之上訴狀，以及附於本院97年度雄小字第1820號
      、96年度雄簡字第10404 號民事卷宗內之證物。然如已附
      於本院97年度雄小字第1820號民事卷宗即本件再審事件之
      原事件卷宗之內，該案並經再審原告委任訴訟代理人到場
      進行言詞辯論，原承審法官亦於宣示判決筆錄中審核該卷
      宗內之貸款申請書、約定書及交易明細查詢單等全卷證物
      ，難認有未經斟酌之情事。至附於本院96年度雄簡字第10
      404 號卷宗內之證物，因並非同一事件，再審原告復未指
      明究係何重要證物未經斟酌，或為何得以使用該事件中之
      證物，進而可得較有利之裁判，再審原告此部分之主張，
      於法亦有未合。
四、綜上，再審原告提起本件再審，若非並未就有何種符合再審
    要件為具體之指明並提出相關之事證以供佐證，即為不符合
    提起再審之法定要件，則其聲請再審，即不合法，自應予以
    駁回。
五、據上論結，本件再審之聲請為不合法，依民事訴訟法民事訴
    訟法第502 條1 項、第507 條及第436 條之32第4 項、第95
    條、第78條，裁定如主文。
中    華    民    國    97    年    9     月    17    日
                  民事第三庭審判長法  官  楊國祥
                                  法  官  林書慧
                                  法  官  李怡諄
以上正本係照原本作成。
本裁定不得抗告。
中    華    民    國    97    年    9    月    17     日
                                  書記官  陳建琪


司法院資訊處製作；財團法人民間司法改革基金會備份。
